【裁判字號】    91,訴,933
【裁判日期】    920107
【裁判案由】    誣告
【裁判全文】
臺灣臺北地方法院刑事判決                          九十一年度訴字第九三三號
    公  訴  人  臺灣臺北地方法院檢察署檢察官
    被      告  戊○○  男  六.
    選任辯護人  鄭正忠律師
右列被告因誣告案件，經檢察官提起公訴（八十九年度偵字第二三二三三號），本院
判決如左：
    主      文
戊○○意圖他人受刑事處分，向該管公務員誣告，處有期徒刑陸月。緩刑貳年。
    事      實
一、戊○○因其所有台北市○○區○○路二段一六二號一樓房、地產權問題與其弟己○○生有爭執並曾至台北市政府警察局文山第一分局製作筆錄告訴其弟己○○涉
    嫌侵占該屋，然該案件經該分局移送至台灣台北地方法院檢察署偵查後，卻經台
    灣台北地方法院檢察署檢察官於民國八十九年七月二十一日以已逾告訴期間為由
    以八十九年度偵字第七三０三號為不起訴處分在案，戊○○認此結果係因任職於
    台北市政府警察局文山第一分局刑事組偵查員乙○○涉嫌吃案執法不公所致，心
    生不滿，遂意圖使乙○○及台北市○○區○○路二段一六六號聲美電器行負責人
    丙○○受刑事處分，虛構(一)丙○○在該電器行所販售之電冰箱、洗衣機及電視機
    等大件電器用品均未開立發票，且乙○○利用擔任刑事組警官之身分，將該組查
    獲之贓物電器用品交由丙○○販售牟利，亦未開立發票；(二)丙○○擁有小貨車、
    賓士車各一部，廂型車二部，將其中三部車冒充租賃小客車公司之車輛出租牟利
    ，並經營地下錢莊，另將原租得之台北市○○區○○路一段十九巷三弄一號、同
    巷五弄五號之倉庫兼設職業賭場及借予警員與女友同居，乙○○則以公權力介入
    護航包庇；(三)己○○因至丙○○開設之賭場賭博積欠賭債，乙○○即指揮其屬員
    共計數十人次，至戊○○住處恐嚇威脅，致戊○○心生畏懼，全家人生命財產迭
    生危險等不實事項，於八十九年十月十五日具函分別向具有偵查權之法務部調查
    局、台灣台北地方法院檢察署及台北市政府警察局督察室檢舉誣告乙○○及丙○○。嗣經台北市政府警察局查無任何違法違紀具體事證；又經台灣台北地方法院
    檢察署檢察官於九十年五月十日以八十九年度他字第四四九三號對乙○○、丙○○以查無實證為由予以簽結。
二、案經乙○○、丙○○訴請台灣台北地方法院檢察署檢察官偵查起訴。
    理      由
一、訊據被告戊○○對於右揭時、地向法務部調查局、台灣台北地方法院檢察署及台
    北市政府警察局督察室具狀檢舉告訴人乙○○及丙○○涉嫌如事實欄所載之瀆職
    等犯行之事實坦承不諱，然矢口否認有何誣告之犯行，辯稱：在八十三年間，丙○○曾經向其提及有便宜電器贓物可賣，故曾向丙○○買洗衣機及電視機，但後
    來向丙○○索取發票時，丙○○說水貨沒有發票，其覺得該等貨物來路不明，所
    以提出檢舉；再丙○○擁有小貨車、賓士車各一部及廂型車二部，其曾向丙○○
    租用車牌號碼ＶＫ－九七九二號之車去掃墓；又其曾在聲美電器行看到有人拿支
    票向丙○○換現款，之後丙○○就說該人常常拿支票來換現金；再於八十四年底
    ，因丙○○之友人租用台北市○○區○○路一段十九巷三弄一號以為倉庫之用，
    而丙○○曾帶其至該倉庫，其看見管區警員甲○○在倉庫內，而於八十六年間，
    其與丙○○至台北市○○區○○路一段十九巷五弄五號處拿洗衣機欲送貨給台北
    縣新店市○○路之客戶時，曾見及一位女子，丙○○告訴其該女子是甲○○之女
    友，該女子與甲○○同居於該處；再於八十六年至八十七年間，常見其弟己○○
    與丙○○至台北市○○區○○路一段十九巷五弄五號賭博，後來於八十九年二、
    三月間，木柵派出所之警員曾至其台北市○○路○段一六二號二樓住處，要其將
    該處一樓之房、地過戶予其弟己○○，於同年三月二十四日，又有台北市政府警
    察局文山第一分局刑事組偵查員至其住處，該偵查員要其通知當時出賣該住處房
    屋之人至派出所製作筆錄，並稱是乙○○要伊替丙○○找其麻煩云云。
二、經查：
    （一）右揭事實，業據告訴人乙○○及丙○○指訴歷歷，又有被告八十九年十月
          十五日撰具致法務部調查局、台灣台北地方法院檢察署、台北市政府警察
          局督察室檢舉函影本在卷足憑，而被告檢舉告訴人乙○○、丙○○涉有瀆
          職等罪之案件，經台北市政府警察局調查後認無違法違紀之具體事證，又
          經台灣台北地方法院檢察署偵查後認檢舉內容並無實據而予以簽結，此有
          台北市政府警察局九十年二月十九日北市警督字第九０二二一七七一００
          號書函暨該案之相關處理過程文件、八十九年度他字第四四九三號簽呈影
          本在卷可查，並經本院調閱台灣台北地方法院檢察署八十九年度他字第四
          四九三號案件卷宗審認無訛。
    （二）被告雖辯稱其提出檢舉之內容係告訴人丙○○所告知云云，然查，告訴人
          即證人丙○○業已證稱：被告於十幾年前曾經向伊買過電冰箱，當時有開
          發票給被告，並未於八十三年間賣洗衣機及電視機給被告，且因伊係惠而
          浦之總經銷，賣的都是公司貨，絕對不可能賣水貨或贓物給被告，且因伊
          賣的都是公司貨，所以不必特別告知不是水貨，伊與乙○○間並無生意來
          往，未曾收受販售過乙○○所交付之物或電器用品，亦未曾與己○○一起
          去賭博，並未向被告說甲○○與人同居之事及請乙○○找被告麻煩，伊雖
          有發財車及廂型車各一部，但無賓士車，亦無車牌號碼ＦＥ－六四一七號
          之車，且不可能提供其所有之車輛給他人作為營業使用，亦未曾將其所有
          之車輛提供給被告作為掃墓之用或出租過，八十五年間，並無被告至伊店
          裡見到有人持支票向伊交換現金，伊再向被告提及該人係向伊借錢週轉之
          事，己○○並未至台北市○○區○○路一段十九巷三弄一號處賭博，鍾錦
          章亦未積欠伊賭債，伊並未開設地下錢莊或職業賭場；伊固曾承租台北市
          文山區○○路○段十九巷五弄五號之房屋過，但從未提供上開房屋給管區
          警員甲○○使用，伊雖曾請被告幫伊將洗衣機送至台北縣新店市○○路之
          客戶家中，但時間至少是十三年前，於八十六年間未請被告幫伊將洗衣機
          搬到台北縣新店寶橋路客戶家裡，亦未與被告至台北市○○區○○路一段
          十九巷五弄五號倉庫提貨，更遑論於提貨之際，見到有女子住在該倉庫之
          內等語（見本院九十一年十一月六日訊問筆錄）；再告訴人即證人乙○○
          證稱並未將電器用品交給丙○○，就渠所知，丙○○並未開設賭場或地下
          錢莊，亦未包庇丙○○，從未請渠組員至被告家中，亦未曾告知被告被告
          之弟己○○與丙○○賭博之事（見本院九十一年十一月十六日訊問筆錄）
          等情；證人己○○證稱不認識乙○○，亦從未與丙○○賭博過，亦未至楊
          仲斌之倉庫處賭博，與丙○○亦無金錢往來或財務關係，因台北市文山區
          ○○路二段一六二號一、二樓有不同之出入口，故不知有無警員至被告住
          處找被告（見本院九十一年十一月十六日訊問筆錄等情）等語；證人即曾
          任職於台北市政府警察局文山第一分局之警員甲○○結證曾去過台北市文
          山區○○路○段十九巷五弄五號之房屋一次，但丙○○從未提供該房屋給
          渠住宿，渠自己有房子，不用居住於該處，並未與渠妻居住於該處，亦未
          在該處見過被告等語（見本院九十一年十一月十六日訊問筆錄）；證人即
          台北市○○區○○路一段十九巷三弄一號一樓之所有權人丁○○證稱台北
          市○○區○○路一段十九巷三弄一號一樓雖曾出租丙○○及丙○○友人戴
          先生當作倉庫使用，但並未發現該處有作為賭場使用（見本院九十一年十
          二月二十四日訊問筆錄）等情，是就前述證人之證言相互勾稽觀之，堪認
          被告所言有關於賭場及賣贓物等檢舉內容均係告訴人丙○○所告知，伊並
          無誣告他人犯罪之意云云，顯與事實不符而係事後卸責之詞，不足採信。
          況衡之常情，若果告訴人丙○○有此販售贓物等違法情節，掩飾猶有不及
          ，何可能據實告知被告伊有違法情事，以使己身陷於可能遭他人檢舉之狀
          況，再被告所檢舉之內容，除其片面之陳述外，均無其他證據足以認定其
          所言為實在，是被告向法務部調查局、台灣台北地方法院檢察署及台北市
          政府警察局督察室提出檢舉，顯無事實基礎，亦非基於合理懷疑而為之，
          而係被告虛構事實杜撰而來，是被告所辯前情，無非諉卸刑責之詞，不足
          採信，被告確有虛構事實誣告他人犯罪之故意。本件事證明確，被告犯行
          堪以認定，應予依法論科。
三、核被告戊○○所為，係犯刑法第一百六十九條第一項之誣告罪。按誣告罪係妨害
    國家審判權之罪，故以一訴狀誣告數人，僅能成立一誣告罪（最高法院四十九年
    台上字第八八三號判例、八十六年度台上字第三二０四號判決參照），是被告以
    一狀同時誣告告訴人乙○○及丙○○，應僅成立一誣告罪，無想像競合犯之適用
    。再被告雖具狀分別向法務部調查局、台灣台北地方法院檢察署及台北市政府警
    察局等三機關檢舉告訴人乙○○及丙○○涉有瀆職等罪，然被告既係基於同一誣
    告之犯意而為之，應僅成立實質上一罪，附此敘明。爰審酌被告並無前科，素行
    尚稱良好，因與其弟己○○之糾紛，竟萌生誣告他人犯罪之動機、目的、手段、
    因被告誣告他人犯罪，使國家偵查權妄為發動，對告訴人乙○○及丙○○造成之
    損害非微、生活狀況、智識程度暨犯罪後之態度等一切情狀，量處如主文所示之
    刑，以示懲儆。末查被告前未曾受有期徒刑以上刑之宣告，有台灣高等法院檢察
    署刑案紀錄簡覆表一紙附卷可憑，年事已六十又五，復需照顧臥床之母，本院信
    其經此偵、審教訓，當知所警惕而無再犯之虞，是綜核各情認上開刑之宣告，已
    足策其自新，因認所宣告之刑，以暫不執行為適當，爰併宣告緩刑二年，以啟自
    新。
據上論斷，應依刑事訴訟法第二百九十九條第一項前段，刑法第一百六十九條第一項
、第七十四條第一款，判決如主文。
本案經檢察官陳焜昇到庭執行職務
中      華      民      國      九十二    年      一    月      七      日
                                      臺灣臺北地方法院刑事第五庭
                                          法  官  黃  紹  紘
右正本證明與原本無異。
如不服本判決，應於判決送達後十日內，向本院提出上訴狀。
                                          書記官  劉  新  怡
中      華      民      國      九十二    年      一    月      七      日
附錄本案論罪科刑所犯法條全文：
刑法第一百六十九條
意圖他人受刑事或懲戒處分，向該管公務員誣告者，處七年以下有期徒刑。
意圖他人受刑事或懲戒處分，而偽造、變造證據，或使用偽造、變造之證據者，亦同
。


司法院資訊處製作；財團法人民間司法改革基金會備份。
